【裁判字號】    95,交訴,92
【裁判日期】    951016
【裁判案由】    公共危險
【裁判全文】
臺灣高雄地方法院刑事判決              95年度交訴字第92號
公  訴  人  臺灣高雄地方法院檢察署檢察官
被      告  乙○○
上列被告因公共危險案件，經檢察官提起公訴（95年度偵緝字第
759 號），本院判決如下：
    主  文
乙○○無罪。
    理  由
一、公訴意旨略以：被告乙○○於民國92年2 月9 日夜間9 時5
    分許，駕駛勝和冷凍有限公司（下稱勝和公司）所有之車牌
    號碼5S-9428 號自用小貨車，行至高雄縣茄萣鄉○○路○ 段
    267 號前之快車道上，準備由快車道變換車道進入慢車道至
    路旁停車，竟疏未注意變換車道應與後方直行之車輛保持安
    全距離。適有被害人鄭天啟騎乘車牌號碼OKA-015 號重型機
    車由同向後方慢車道駛來，亦疏未注意車前狀況，致其機車
    車頭由後追撞上開自用小貨車車尾左後車斗3 分之1 處，被
    害人因而人車倒地，受有頸椎第2 、3 節斷裂之傷害。上開
    車禍事故發生後，被告將上開自用小貨車停妥後下車，見四
    處無其他人車，竟未對受傷倒地之被害人採取救護或其他必
    要之措施，即逕行離去。嗣經路人報警處理而將被害人送醫
    急救，然被害人仍不治死亡，因認被告涉犯刑法第185 條之
    4 之肇事逃逸罪嫌。
二、按被告未經審判證明有罪確定前，推定其為無罪；犯罪事實
    ，應依證據認定之，無證據不得認定犯罪事實。又不能證明
    被告犯罪者，應諭知無罪之判決，刑事訴訟法第154 條、第
    301 條第1 項分別定有明文。次按，認定犯罪事實所憑之證
    據，雖不以直接證據為限，間接證據亦包括在內，然而無論
    直接證據或間接證據，其為訴訟上之證明，須於通常一般人
    均不致有所懷疑，而得確信其為真實之程度者，始得據為有
    罪之認定，倘其證明尚未達到此一程度，而有合理之懷疑存
    在時，即難遽採為不利被告之認定，最高法院著有76年臺上
    字第4986號判例可資參照。又依刑事訴訟法第161 條第1 項
    規定，檢察官就被告犯罪事實，應負舉證責任，並指出證明
    之方法。因此，檢察官對於起訴之犯罪事實，應負提出證據
    及說服之實質舉證責任。倘其所提出之證據，不足為被告有
    罪之積極證明，或其指出證明之方法，無從說服法院以形成
    被告有罪之心證，基於無罪推定之原則，自應為被告無罪判
    決之諭知，最高法院亦著有92年臺上字第128 號判例可參。
三、公訴人認被告涉犯前開罪嫌，無非係以本件道路交通事故調
    查報告表、道路交通事故現場圖、中央警察大學鑑定書、臺
    灣省高屏澎區車輛行車事故鑑定委員會鑑定意見書為論罪依
    據。然訊據被告則堅決否認有何上開肇事逃逸犯行，辯稱：
    案發當天，伊於下午6 時40分下班，本件車禍事故發生時，
    伊已經回到家中，被害人是騎乘機車撞到伊停好的車輛而發
    生車禍，是車禍發生時，伊沒有在現場，自無所謂肇事逃逸
    之情形等語。經查：
(一)、被害人於92年2 月9 日夜間9 時5 分許，騎乘車牌號碼OKA-
    015 號重型機車，沿高雄縣茄萣鄉○○路○ 段由北往南行駛
    ，行至該路段267 號即勝和公司前，因其機車車頭撞擊車牌
    號碼5S-9428 號自用小貨車車尾左後車斗下緣3 分之1 處，
    致其人車倒地，受有頸椎第2 、3 節斷裂等傷害，嗣經路人
    報警處理並送醫急救，然仍不治死亡等事實，有本件道路交
    通事故調查報告表（見偵1 卷第29、30頁）、道路交通事故
    現場圖（見偵1 卷第31頁）、臺南市立醫院診斷證明書（見
    警卷第11頁）、臺灣高雄地方法院檢察署相驗屍體證明書（
    見警卷第13頁）、鑑定驗斷書（見相驗卷第9 至19頁）、車
    禍現場相片（見警卷第14至20頁）在卷可稽，堪以認定。
(二)、至本件車禍事故之發生原因，依前開車禍現場相片顯示，於
    本件車禍事故發生後，被害人機車碎片及機車上物品，係散
    落在接近機車刮地痕起點附近，可知上開2 車輛初始之撞擊
    位置，係在被害人機車刮地痕起點處；又依前揭道路交通事
    故現場圖所示，在莒光路3 段之慢車道上，被害人機車留有
    南向、長2 公尺之刮地痕，且該機車最終之停止位置，係緊
    貼上開自用小貨車之後車斗處，則衡以常理，除上開2 車輛
    發生撞擊後，因在後機車之撞擊力道強大，致使原本停止之
    自用小貨車受推撞而前行，且該機車本身亦繼續保持往前動
    能之情形外，否則應係上開2 車輛於行進中發生追撞，方會
    造成前揭被害人機車依其原行向往前留下達2 公尺刮地痕之
    結果；而參以上開2 車輛之撞擊位置，係被害人機車車頭撞
    擊自用小貨車車尾左後車斗下緣3 分之1 處，已如前述，是
    發生撞擊時，上開自用小貨車之受力面積有限，且依檢察官
    於92年9 月10日勘驗時所拍攝之上開自用小貨車相片（見92
    年度偵字第4772號卷第46至48頁）及前開車禍現場相片，上
    開自用小貨車於本件車禍事故發生後，僅有輕微凹痕之車損
    ，受損狀況並非嚴重，顯見其受撞擊力量非大，應可排除上
    述因機車之撞擊力道強大，致使原本停止之自用小貨車受推
    撞而前行之情形；此外，依前開道路交通事故現場圖顯示，
    前開自用小貨車於車禍發生後之停放位置，該車之左後角，
    距莒光路3 段快慢車道分劃線分劃線1.2 公尺，而其左前角
    則距該分劃線1. 7公尺（即車頭偏向道路邊緣），可知該車
    當時係由快車道方向往慢車道方向偏駛。而本件車禍事故，
    經送臺灣省高屏澎區車輛行車事故鑑定委員會、臺灣省車輛
    行車事故覆議鑑定委員會及中央警察大學鑑定結果，亦均認
    本件車禍之肇事經過如上所述，有其出具之鑑定意見可佐（
    見92年度偵字第4772號卷第9 至11頁、第30、31頁，外放之
    中央警察大學93年12月3 日鑑定意見書）。綜上，本件車禍
    事故之發生，係上開2 車輛行進中追撞所造成，且前揭自用
    小貨車於車禍發生前，係正由快車道變換車道進入慢車道等
    事實，亦堪認定。
(三)、上開自用小貨車係勝和公司所有，案發當時由被告負責駕駛
    ，用以載運勝和公司貨物等事實，為被告所自承在卷，核與
    證人即勝和公司負責人李興進，於被告因上開車禍所涉業務
    過失致人於死乙案中證述情節相符（見93年度交上訴字第31
    號卷第82至87頁），並有上開自用小貨車之汽車新領牌照登
    記書附卷足參（見警卷第22頁），固堪認定。然本件車禍事
    故發生時，上開自用小貨車是否係由被告駕駛，除據被告辯
    述如上外，證人李興進於前開案件審理中證述：依據被告案
    發當日之考勤表所示，被告當天係下午6 時40分打卡下班等
    語（見93年度交上訴字第31號卷第85頁），而證人即被告同
    事丙○○於本院審理中證述：案發那段時間，伊與被告是同
    事，當時公司內僅有1 輛小貨車可以使用，而該小貨車平時
    係由被告駕駛，但伊也有開過1 、2 次，至該小貨車之鑰匙
    ，平常吊放在公司辦公室的牆壁上，有因業務需要使用該車
    時，均係依老闆的調度而使用，不需經過任何書面申請手續
    。本件車禍事故當天，被告約於下午6 時許下班，而車禍發
    生時，伊人則還在公司內工作，結果有1 個不認識的人來公
    司說外面發生車禍，伊遂出去觀看，並打電話問老闆要如何
    處理，結果老闆要伊叫被告去處理，伊遂於當日夜間9 時許
    到被告家中找被告，當時被告在睡覺，並說車禍與伊無關，
    伊不要過去處理，直到當日夜間11時許，伊與老闆一起去被
    告家中找被告，被告才跟著去警局製作警詢筆錄等語（見本
    院卷第31至35頁），可知，上開自用小貨車之鑰匙，並非交
    由特定人保管，而係放置在任何人均可輕易取得之處，則本
    件車禍事故發生時，是否必然係由被告駕駛該自用小貨車，
    已非無疑；況被告於案發當日，既已於車禍發生前2 小時餘
    之下午6 時40分許即打卡下班，衡以常情，其於車禍發生當
    時，是否仍會在公司附近駕駛業務使用之上開車輛？亦有所
    疑；此外，一般人若駕車與他人發生車禍事故，因而造成他
    人傷亡之結果，則既令該肇事者逃逸現場，亦會因驚慌、良
    心不安，使其心情難於短時間內平復，然證人丙○○於本件
    車禍發生後不到1 小時，至被告住處找尋被告時，被告卻已
    經在家中入睡，亦與上述一般肇事逃逸者之正常反應不同，
    益徵本件車禍事故發生時，上開自用小貨車應非被告所駕駛
    。此外，本件除上開自用小貨車平時係由被告負責駕駛乙情
    外，並無其他積極證據可資佐證上開車禍事故發生時，該自
    用小貨車確係由被告駕駛，自難遽為不利於被告之認定。
四、綜上，公訴人認被告涉嫌前揭肇事逃逸犯行所憑之證據，尚
    未達於通常一般之人均不致有所懷疑，而得確信其為真實之
    程度，依刑事訴訟制度「倘有懷疑，即從被告之利益為解釋
    」、「被告應被推定為無罪」之原則，即難據以為被告不利
    之認定。此外，復查無其他積極證據，足資認定被告有何上
    開犯行，自屬不能證明被告犯罪，依首開說明，自應為被告
    無罪之諭知。
據上論斷，應依刑事訴訟法第301條第1項，判決如主文。
本案經檢察官甲○○到庭執行職務。
中    華    民    國    95    年    10    月    16    日
                  交通法庭    審判長法  官 李嘉興
                                    法  官 張金柱
                                    法  官 陳君杰
以上正本證明與原本無異。
如不服本判決，應於判決送達後10日內，向本院提出上訴狀。
中    華    民    國    95    年    10    月    16    日
                                    書記官 陳昱良


司法院資訊處製作；財團法人民間司法改革基金會備份。
